【裁判字號】    97,訴,2306
【裁判日期】    971204
【裁判案由】    廢棄物清理法
【裁判全文】
臺灣板橋地方法院刑事判決              97年度訴字第2306號
公  訴  人  臺灣板橋地方法院檢察署檢察官
被      告  乙○○
            甲○○
上一人
選任辯護人  林慈發律師
上列被告因違反廢棄物清理法案件，經檢察官提起公訴（97年度
偵字第454號、第13625號），本院判決如下：
    主  文
乙○○、甲○○均無罪。
    理  由
一、公訴意旨略以：被告乙○○與甲○○基於違反廢棄物清理法
    之犯意聯絡，未經主管機關許可，於民國96年9 月13日起，
    由乙○○將所有、坐落於臺北縣鶯歌鎮○○段70地號土地，
    供未領有廢棄物處理許可之甲○○，將良將建設股份有限公
    司 (下稱良將公司) 施工產生之營建廢棄物堆置在該土地。
    嗣於同年月26日11時許，在上開地點為警查獲。因認被告乙
    ○○所為，係違反廢棄物清理法第46條第1 項第3 款規定未
    經主管機關許可，提供土地堆置廢棄物罪嫌; 被告甲○○所
    為，係違反廢棄物清理法第46條第1 項第4 款規定，未依同
    法第41條規定，領有許可文件從事廢棄物處理罪嫌等語。
二、按犯罪事實應依證據認定之，無證據不得認定犯罪事實；又
    不能證明被告犯罪者，即應諭知無罪之判決，刑事訴訟法第
    154 條第2 項、第301 條第1 項分別定有明文。經核公訴意
    旨認被告上開罪嫌，係以被告二人之自白、土地登記第2 類
    謄本1 紙臺北縣鶯歌鎮公所環保稽查紀錄1 紙、現場照片34
    張等件為主要依據。
三、訊據被告乙○○、甲○○均堅決否認涉有上開犯行，辯稱：
    良將建設股份有限公司施工所產生的那些土，都是要回填地
    下室的回填土，是有申請核准的，只是原先申請時是要將土
    放置在工區裡面，而被告甲○○沒有申請變更地點。那些土
    不是廢棄土，都是有用的土石方等語。經查：
（一）按廢棄物清理法所稱之廢棄物，分為一般廢棄物及事業廢
      棄物二類；建築廢棄物，固屬於事業廢棄物之範圍。然依
      內政部訂頒之「營建剩餘土石方處理方案」，營建剩餘土
      石方之種類，包括建築工程、公共工程及其他民間工程所
      產生之剩餘泥、土、砂、石、磚、瓦、混凝土塊等，經暫
      屯、堆置可供回收、分類、加工、轉運、處理、再生利用
      者，屬有用之土壤砂石資源。是以營建剩餘之廢棄物如土
      石、磚瓦等，依上開規範，可作為資源利用者，即不屬於
      上揭廢棄物之範圍，核先敘明。
（二）又依臺北縣鶯歌鎮公所96年9 月26日環保稽查紀錄記載：
      「．．．該空地遭傾倒約600 米之營建廢土如照片所示，
      經查為對面工地挖出之廢土暫時堆置（良將建設），屆時
      做回填之用，惟地主尚未申請核准證明，經現場多方協商
      後，地主及工地雙方均同意儘速申請證明，並承諾儘速改
      善，本所將不定期巡視」（見偵查卷第8 頁），及臺北縣
      政府工務局96年9 月29日87鶯建591 號建照工程違規暫置
      會勘紀錄及臺北縣政府96年10月8 日工施字第0960651723
      號函所示，亦均肯認上開置於被告乙○○土地上之土石，
      為良將建設公司施工所產生之土石，並準備用於回填地下
      室之用，而違規暫置於上開地點，應儘速改善等語（見同
      上偵查卷第9 頁、第15頁）。足認被告所辯上情並非無稽
      。
（三）況依卷附照片所示，被告所堆置之土石中，雖有零星廢棄
      鋼條、輪胎、木條等物，然所佔比例極少數，絕大部分均
      係土、石、磚，又係準備回填地下室之土石，應係有用之
      剩餘土石方，尚難逕予認定該土石為廢棄物，此由臺北縣
      政府工務局97年8 月7 日北工施用第0970545441號函覆本
      院說明謂：「二、本案據87鶯建字第591 號建照工程之起
      、監、承造人說明，係為該工程之營建剩餘土石方，未依
      計畫書內容處理，將現場工區需回填部份600 多立方公尺
      暫置於基地對面空地（該空地即為臺北縣鶯歌鎮○○段70
      地號），而該違規暫置之剩餘土石方業於96年12月7 日至
      96 年12 月8 日運送至臺北縣五股鄉洲子洋自辦市地重劃
      區堆置無誤，並經本局97年1 月4 日北工施字第09700053
      48號函改善完成備查在案。三、．．．綜上，臺北縣鶯歌
      昌福段70地號土地上置放物係屬建築工程所產出之營建剩
      餘土石方」等語，亦資明瞭。
四、綜上所述，被告二人所堆放之土石，既係剩餘土石方，而非
    廢棄物，自無違反廢棄物清理法第46條第1 項第3 款、第4
    款之規定，不能證明被告犯罪，依法自應諭知無罪之判決。
據上論斷，應依刑事訴訟法第301條第1項，判決如主文。
本件經檢察官林俊峰到庭執行職務。
中    華    民    國    97    年    12    月    4     日
                  刑事第十六庭  審判長法  官  李君豪
                                      法  官  何燕蓉
                                      法  官  錢衍蓁
以上正本證明與原本無異。
如不服本判決應於送達後十日內向本院提出上訴狀。
                                      書記官  金和國
中    華    民    國    97    年    12    月    4     日


司法院資訊處製作；財團法人民間司法改革基金會備份。
